臺灣屏東地方法院民事判決
110年度屏訴字第6號
原      告  張共榮  
訴訟代理人  張淑敏  
訴訟代理人  陳柏中律師
被      告  張尤櫻梅

訴訟代理人  楊水柱律師
追加  被告  尤茂川  

上列當事人間遷讓房屋等事件，本院於民國111年1月19日言詞辯
論終結，判決如下：
    主  文
被告張尤櫻梅應自坐落屏東縣○○鄉○○段000地號土地上如附圖所
示暫編地號115⑴部分面積25.22平方公尺之A建物、暫編地號115⑵
部分面積41.69平方公尺之B建物、暫編地號⑶部分面積23.48平方
公尺之C建物及暫編地號115⑷部分面積29.35平方公尺之D建物遷
出。
追加被告尤茂川應將占用坐落屏東縣○○鄉○○段000地號上如附圖
所示暫編地號115⑵部分面積41.69平方公尺之B建物及暫編地號11
5⑷部分面積29.35平方公尺之D建物拆除，並將上開土地返還原告
及全體共有人。
訴訟費用由被告張尤櫻梅、追加被告尤茂川負擔。
    事實及理由
壹、程序部分：
一、按「訴狀送達後，原告不得將原訴變更或追加他訴。但有下
    列各款情形之一者，不在此限：七、不甚礙被告之防禦及訴
    訟之終結者。」此民事訴訟法第255條第1項第7款定有明文
    。本件原告起訴時僅以張尤櫻梅為被告，聲明請求被告張尤
    櫻梅應占占用坐落屏東縣○○鄉○○段000地號土地上之即同段4
    建號建物（即門牌號碼：九如鄉和平街40號）清離堆放之雜
    物，連同土地交付所有權人等語（見本院卷一第2頁），因
    門牌號碼為屏東縣○○鄉○○街00號之建物，計有稅籍編號0000
    000000、00000000000、00000000000號三個建物，其中稅籍
    編號為00000000000、00000000000號之納稅義務人分別為張
    象、尤茂川，有卷存房屋稅110年課稅明細表在卷可稽（見
    本院卷一第16-18頁），因上開4建號磚竹造建物已毀損，於
    訴訟進行中，經被告張尤櫻梅提出確認書（見本院卷一第40
    頁，此部分之說明詳如貳之三之㈢所述），原告知悉占用系
    爭土地如附圖所示暫編地號115⑵部分面積41.69平方公尺之
    磚造鐵皮屋（下稱：B建物）及暫編地號115⑷部分面積29.35
    平方公尺之鐵皮棚架（下稱：D建物），為被告尤茂川出資
    興建，而非被告張尤櫻梅出資興建，故追加被告尤茂川，請
    求追加被告尤茂川將占用系爭土地上如附圖所示暫編地號11
    5⑵部分面積41.69平方公尺之B建物及暫編地號115⑷部分面積
    29.35平方公尺之D建物拆除，並將上開土地返還原告及全體
    共有人，另訴之變更請求被告張尤櫻梅應自系爭土地上暫編
    地號115⑵部分面積41.69平方公尺之B建物、暫編地號115⑷部
    分面積29.35平方公尺之D建物遷出及追加請求被告張尤櫻梅
    自系爭土地上如附圖所示暫編地號115⑴部分面積25.22平方
    公尺之建物（下稱：A建物）、暫編地號⑶部分面積23.48平
    方公尺之建物（下稱：C建物）遷出等語（見本院卷一第182
    頁背面、第183頁、本院卷二第13-20、138頁），核原告訴
    之追加及變更，係基於被告張尤櫻梅提出上開確認書而生，
    及基於訴訟經濟之考量，本院認不甚妨礙被告之防禦及訴訟
    終結，揆諸上開說明，應予允許。
二、本件被告尤茂川未於言詞辯論期日到場，核無民事訴訟法第
    386條各款所列情形，爰依原告聲請，由其一造辯論而為判
    決。
貳、實體部分：　　
一、原告主張：緣原告為坐落屏東縣○○鄉○○段000地號土地之共
    有人，詎追加被告尤茂川無權占用系爭土地上如附圖所示暫
    編地號115⑵部分面積41.69平方公尺搭建磚造鐵皮屋之B建物
    及暫編地號115⑷部分面積29.35平方公尺搭建鐵皮棚架之D建
    物，並由被告張尤櫻梅占有使用上開B、D建物；又被告張尤
    櫻梅未經系爭土地共有人同意，無權占用系爭土地上如附圖
    所示暫編地號115⑴部分面積25.22平方公尺之A建物及如附圖
    所示暫編地號⑶部分面積23.48平方公尺之C建物，為此依民
    法第767條第1項（按原告漏引第1項）、第821條規定提起本
    件訴訟，請求被告張尤櫻梅應自系爭土地上如附圖所示暫編
    地號115⑴部分面積25.22平方公尺之A建物、暫編地號115⑵部
    分面積41.69平方公尺之B建物、暫編地號⑶部分面積23.48平
    方公尺之C建物及暫編地號115⑷部分面積29.35平方公尺之D
    建物遷出；及請求追加被告尤茂川將占用系爭土地上如附圖
    所示暫編地號115⑵部分面積41.69平方公尺之B建物及暫編地
    號115⑷部分面積29.35平方公尺之D建物拆除，並將上開土地
    返還原告及全體共有人等語。聲明：除假執行外，如主文所
    示。
二、被告方面：
　㈠追加被告尤茂川未於言詞辯論期日到場，亦未提出準備書狀
    作何聲明或陳述。
　㈡被告尤張櫻梅則以：系爭土地共有人不只原告一人，原告沒
    有得到其他共有人的同意，未與他共有人共同為之；又原來
    磚竹造房屋，被告張尤櫻梅之夫張慶昌，自被告之公公張象
    生前，即居住使用，張象民國72年間死亡後，仍一直居住於
    該處，原告、張慶祈、張進福、張清和亦均未表示反對，顯
    然有分管契約存在，嗣因該磚竹造房屋毀損，張慶昌於86年
    間向追加被告尤茂川（即被告張尤櫻梅之弟）借錢興建，並
    由被告張尤櫻梅就居住使用至今，而原告拍賣取得張慶昌應
    有部分，自應受分管契約之拘束；又上開A、C建物，張慶昌
    在張象在死亡時，一直住居至今，張象死亡後，仍繼續住居
    ，而被告張尤櫻梅係經張慶昌同意而使用A、C建物等語置辯
    。聲明：請求駁回原告之訴。
三、按「所有人對於無權占有或侵奪其所有物者，得請求返還之
    。對於妨害其所有權者，得請求除去之。」、「各共有人對
    於第三人，得就共有物之全部為本於所有權之請求。但回復
    共有物之請求，僅得為共有人全體之利益為之。」此民法第
    767條第1項本文及第821條分別定有明文。所謂本於所有權
    之請求權，係指民法第767條第1項所規定之物權請求權而言
    ，故對於無權占有或侵奪共有物者，請求返還共有物之訴；
    對於妨害共有權者，請求除去妨害之訴；對於有妨害共有權
    之虞者，請求防止妨害之訴，皆得由各共有人單獨提起。是
    則共有人中之一人或數人為共有人全體之利益對第三人為回
    復共有物之請求，得單獨起訴。經查：
　㈠本件系爭土地為原告、張慶祈、張進福、張清和的人共有，
    應有部分分別為2/5、1/5、1/5、1/5乙節，有卷存土地登記
    第三類謄本可稽（見本院卷一第6、7頁），則依上開說明，
    原告基於上開規定，自得為共有人全體之利益單獨起訴，故
    被告張尤櫻梅抗辯為系爭土地共有人不只原告一人，原告沒
    有得到其他共有人的同意，未與他共有人共同為之云云，自
    無可採。
　㈡上開A、B、C、D建物分別占用系爭土地如附圖所示暫編地號1
    15⑴部分面積25.22平方公尺、暫編地號115⑵部分面積41.69
    平方公尺、暫編地號⑶部分面積23.48平方公尺及暫編地號11
    5⑷部分面積29.35平方公尺等情，業經本院會同原告、被告
    張尤櫻梅及屏東縣屏地政事務所人員勘驗屬實，製有勘驗筆
    錄、現場照片在卷可稽（見本院卷一第121-130頁），並有
    屏東縣屏東地政事務所110年5月28日屏所地二字第11030612
    600號函附複丈成果圖可證（見本院149、150頁，即附圖）
    。
　㈢又原有建物第一次所有權登記之坐落屏東縣○○鄉○○段0○號磚
    竹造建物，業已毀損，另由追加被告尤茂川出資興建磚造鐵
    皮屋之B建物及鐵皮棚架之D建物，現由被告張尤櫻梅占有使
    用等節，業經原告及被告張尤櫻梅陳明在卷（見本院卷一第
    97頁背面、第121頁背面），並有建物登記第三類謄本、確
    認書在卷可查（見本院卷一第4、5、40頁）。被告張尤櫻梅
    雖改稱：係張慶昌向尤茂川借錢興建，所以是張慶昌出資興
    建云云（見本院卷第138頁），惟依上開兩造所不爭執之確
    認書已明確載明：「本人所有原坐落於屏東縣○○鄉○○街00號
    之泥竹造房屋，因年久失修已倒蹋毀壞，無力重水，無人可
    幫，無處可棲，本人之妻（張尤櫻梅）拜託其弟：尤茂川，
    承諾以其之名出錢重建，並於86年5月23日匯款40萬元，委
    託本人重建加強磚造房屋，故本人現住之加強磚造房屋(含
    附屬建物），確為尤茂川新建所有．．」等語，顯與被告張尤
    櫻梅此部分陳述不符，故被告張尤櫻梅此之抗辯，並無可採
    。
　㈣本件原告及被告張尤櫻梅配偶張慶昌（見本院卷一第43頁之
    戶籍謄本）之父親張象於72年9月4日死亡，其繼承人為張慶
    昌、藍張明月、張慶祈、張慶利、蕭張夏、張進福、張清和
    及原告等人，有卷存繼承系統表、戶籍謄本可證（見本院卷
    二第23-41頁）。又系爭土地依上開土地登記謄本，可知於7
    6年7月2日分割，而依原告書狀記載：「該建物坐落基地：
    九如鄉九仁段115地號，被繼承人張慶昌（被告配偶），權
    利持分範圍1/5，因積欠債務，早亦於民國89年遭拍賣由原
    告買受」等語（見本院卷一第2頁），並有上開土地登記第
    三類謄本可參，且被告張尤櫻梅亦陳稱：張慶昌之土地應有
    部分於89年間遭拍賣」、「張慶昌就系爭土地之應有部分縱
    於89年間因法院之強制執行而移轉為原告張共榮所有」等語
    （見本院卷一第161頁背面、第162頁），足見張慶昌於系爭
    土地分割後，為系爭土地之共有人之一，應可認定。惟所謂
    默示之意思表示，係指依表意人之舉動或其他情事，足以間
    接推知其效果意思者而言，若單純不作為之沈默，則除有特
    別情事，依社會觀念可認為一定意思表示者外，不得謂為默
    示之意思表示。本件縱認張慶昌自張象生前，即居住使用原
    來磚竹造房屋，張象死亡後，仍一直居住於該處，並於原磚
    竹造建物毀損後，張慶昌同意追加被告尤茂川興建B、D建物
    供張慶昌住居使用，而原告、張慶祈、張進福、張清和均未
    表示反對等事實屬實，然此僅係系爭土地其他共有人之單純
    沈默，尚難遽為推認系爭土地當時之共有人（即張慶昌、原
    告、張慶祈、張進福、張清和）等人已實際合意劃定上開B
    、D建物所占用之位置予張慶昌使用、收益之事實，故被告
    張尤櫻梅抗辯有默示分管云云，並無可採。從而原告依民法
    第767條第1項、第821條規定，請求追加被告尤茂川將占用
    系爭土地上如附圖所示暫編地號115⑵部分面積41.69平方公
    尺之B建物及暫編地號115⑷部分面積29.35平方公尺之D建物
    拆除，並將上開土地返還原告及全體共有人；及請求被告張
    尤櫻梅自系爭土地上之B建物、D建物遷出，洵屬有據，應予
    准許。
　㈤另建築物不能脫離土地而存在，建築物之占有人，當然須使
    用所坐落之土地，自與土地有一定且相當繼續性之結合關係
    ，應認係土地占有人。上開未為建物所有權第一次登記之A
    、C建物，為張象出資興建，現由被告張尤櫻梅占有使用乙
    情，業據原告及被告張尤櫻梅陳明在卷（見本院卷一第121
    頁背面），自可信為真實。張象於72年9月4日死亡，其繼承
    人為張慶昌、藍張明月、張慶祈、張慶利、蕭張夏、張進福
    、張清和及原告等人，已如上所述，而張慶昌於96年1月3日
    死亡，被告張尤櫻梅已拋棄繼承，業據被告張尤櫻梅陳明在
    卷，並經本院調取本院96年度繼字第56號拋棄繼承卷核閱無
    訛，故被告張尤櫻梅即無從繼承張慶昌對上開A、C建物之所
    有權，且縱認張慶昌同意被告張尤櫻梅使用上開A、C建物，
    然系爭土地之共有人即張慶祈、張進福、張清和及原告亦就
    被繼承人張慶昌拋棄繼承乙事，業經本院調取本院96年度繼
    字第106號拋棄繼承卷想閱無誤，則基於債權相對性，系爭
    土地之共有人即張慶祈、張進福、張清和及原告自不受張慶
    昌與被告張尤櫻梅間之使用借貸法律關係所拘束。從而原告
    依民法第767條第1項、第821條規定，請求被告張尤櫻梅應
    自系爭土地上之A、C建物遷出，即有理由，應予准許。
四、因本案事證已臻明確，兩造其餘主張陳述及所提之證據，均
    毋庸再予審酌，附此敘明。　
五、結論：原告之訴為有理由，依民事訴訟法第385條第1項前段
    、第78條、第85條第1項前段，判決如主文。
中　　華　　民　　國　 111　　年　　2 　　月　　21　　日
                        屏東簡易庭  法  官  曾吉雄
正本係照原本作成。
如對判決上訴，須於判決送達後廿日內向本院提出上訴狀，其未
表明上訴理由者，應於提出上訴後二十日內向本院補提理由書狀
（均須按他造當事人之人數附繕本）。
如委任律師提起上訴者，應一併繳納上訴審裁判費。
中　　華　　民　　國　 111　　年　　2 　　月　　21　　日
                                    書記官  潘豐益